臺灣高等法院刑事判決　　　　　　　　95年度上訴字第4391號
上　訴　人
即　被　告　甲○○
　　　　　　　　　　現於臺灣臺北監獄臺北分監執行中
上列上訴人因脫逃案件，不服臺灣板橋地方法院95年度訴字第
1917號，中華民國95年9月13日第一審判決（起訴案號：臺灣板
橋地方法院檢察署95年度偵字第12863號），提起上訴，本院判
決如下：
    主  文
上訴駁回。
    事  實
一、甲○○因竊盜案件，經原審法院以九十年度易字第九二○號
    判決判處有期徒刑十月確定，甫於民國九十一年六月十三日
    執行完畢；又因搶奪案件，經臺灣桃園地方法院以九十年度
    訴字第六五七號判決判處有期徒刑五月確定，於九十一年七
    月十一日易科罰金執行完畢（構成累犯）。鄭盛文 (已判處
    罪刑確定)因違反毒品危品危害防制條例案件，經台灣台北
    地方法院以八十八年度訴字第一六三二號判決判處有期徒刑
    五年確定，於八十九年十月二十四日入監服刑，嗣於九十二
    年四月十七日假釋交付保護管束，於假釋期間內更犯施用毒
    品案件，經撤銷假釋。甲○○因施用毒品案件（原審法院九
    十四年度訴字第二七八三號判處有期徒刑一年二月確定）、
    鄭盛文因上開假釋經撤銷應執行殘刑，分別於九十五年二月
    二十七日、九十五年二月十日進入臺灣臺北監獄臺北分監服
    刑，均為依法拘禁之人，嗣於九十五年四月二十八日下午二
    時許，甲○○、鄭盛文分別因臺灣板橋地方法院檢察署檢察
    官偵辦九十五年度偵字第二○三九號、七九二一號、八九七
    七號販賣毒品案件、九十五年度偵字第六四七八號竊盜案件
    ，自臺灣臺北監獄臺北分監提訊至該檢察署候訊室之際，鄭
    盛文因想親賭其入監後甫出生之幼兒，見恰好與熟識之甲○
    ○銬在一起，竟心生脫逃之犯意，邀同甲○○一同脫逃，兩
    人甫一到達候訊室，趁法警疏於注意之際，基於共同脫逃之
    犯意聯絡，一起快步往臺灣板橋地方法院檢察署大門方向逃
    跑，後因該檢察署法警、替代役男上前追捕阻擋而未遂。
二、案經臺灣板橋地方法院檢察署檢察官主動簽分偵查起訴。
    理  由
一、訊據被告甲○○矢口否認上開犯行，辯稱，當時伊就跟著同
    案被告鄭盛文跑，沒有意思要脫逃云云。然查，被告因執行
    毒品案件、鄭盛文因執行殘刑，分別於九十五年二月二十七
    日、九十五年二月十日進入臺灣臺北監獄臺北分監服刑，有
    本院在監在押全國紀錄表及本院被告前案紀錄表各二份在卷
    可參，被告甲○○與鄭盛文於案發時為依法拘禁之人，當屬
    無訛。鄭盛文於檢察官訊問時，坦承先前與被告在臺灣臺北
    監獄臺北分監時即已認識，於九十五年四月二十八日檢察官
    提訊時，兩人剛好銬在一起，並一起脫逃等語（請見偵卷第
    三十八頁）。鄭盛文嗣後於原審法院審理中，就被告犯行部
    分，以證人身分結證稱：當日逃跑之際，沒有與甲○○事先
    講好，兩人並沒有破壞手銬，也沒有打法警，伊是想見老婆
    跟小孩，所以想逃，伊的左手與甲○○之右手銬在一起，就
    拉住甲○○的右手一起跑，是伊拖著甲○○跑，因為伊認識
    甲○○，所以拖著甲○○跑，心想甲○○應該不會反抗等語
    。惟證人黃渝偉到庭結證稱：九十五年四月二十八日下午二
    時許，人犯自臺灣臺北監獄臺北分監借提至檢察署候訊室時
    ，伊為當日輪值之法警，位置正好面對候訊室朝外之大門，
    之後看到兩名人犯身穿監獄條紋上衣，腳上穿著膠鞋，有手
    銬將其中一人右手與另一人左手銬在一起，人犯腳上並沒有
    腳鐐，兩人往檢察署大門（面臨臺北縣土城市○○路之大門
    ）跑，三、四步就從候訊室跑到報到處，距離約五公尺左右
    ，後面有法警同仁追著，大喊人犯脫逃，伊見狀之後，就與
    辦公室其他法警追出去，兩名人犯就在檢察署大門報到處，
    被法警同仁及替代役男圍住而未脫逃成功等語。被告雖一再
    辯稱並未與鄭盛文一同脫逃，然由法警黃渝偉之證述可知，
    被告與鄭盛文逃跑之速度頗快，三、四步就跑了數公尺，觀
    諸鄭盛文之身高、體重約一百七十二公分、七十六公斤，被
    告之身高、體重約一百六十公分、六十公斤，倘係鄭盛文有
    意脫逃，而被告並未允諾共同行動，鄭盛文縱算身強體健，
    亦無法在一邊拖行被告之際而能迅速脫逃，更何況，被告如
    不同意一起脫逃，鄭盛文焉有可能拖著被告逃離檢察署，衡
    情，鄭盛文豈會實行毫無可能成功之脫逃行為。足見鄭盛文
    於原審法院審理中證詞，顯係迴護被告之說詞，不足採信。
    再者，被告先前亦曾有多次在監服刑之紀錄，並非從未接受
    法官、檢察官之提訊，在無法警陪同戒護之情形，與鄭盛文
    逕自往檢察署大門逃跑，其辯稱無脫逃之主觀犯意，尚屬無
    稽，被告脫逃未遂之犯行，至為灼然，事證明確，堪以認定
    ，應依法論科。
二、
(一)核被告甲○○所為係犯刑法第一百六十一條第四項、第一項
    脫逃未遂罪。檢察官起訴書認為被告係犯同法第一百六十一
    條第四項、第二項以強暴脅迫脫逃未遂罪，然查，被告並未
    以破壞拘禁處所械具、或以對法警人員施暴之方式脫逃，且
    法警黃渝偉到庭證稱時，（被告問：我們有掙脫打法警？）
    當時有一個人拳頭握緊放在胸前，伊的印象很深刻，場面很
    混亂，如果被告沒有打我們，伊的腳怎會受傷，另一名法警
    洪聖雄的拇指怎會扭傷，但不知道被告主觀上是故意還是因
    為緊張等語。是就證人之證詞可知，臺灣板橋地方法院檢察
    署之法警於制服被告與鄭盛文兩人之際，場面極為混亂，證
    人亦無法確認究竟是被告何人踢傷黃渝偉，證人係以受傷之
    客觀事實推論被告與鄭盛文等二人應有掙扎、對法警施強暴
    之行為。又依被告與鄭盛文等二人當日返回臺灣臺北監獄臺
    北分監時之內外傷紀錄表，被告受有臉部腫傷、外有擦傷，
    鄭盛文受有頭頂瘀傷、右腳掌輕微紅腫、左大腿瘀傷、左腳
    掌輕微紅腫等傷害，遠較法警所受之傷勢嚴重，是法警為制
    服脫逃之人犯而採取強制手段，在場之法警及替代役男為制
    止人犯脫逃，均一擁而上，場面極為混亂，法警不小心誤傷
    同仁並非不可能之事，是無充分證據證明被告與鄭盛文兩人
    於脫逃之際有破壞拘禁處所械具或對法警施以強暴脅迫，換
    言之，法警雖受有傷害，但無充足證據證明為被告所為，公
    訴人認為被告施強暴脫逃未遂，容有誤會，惟社會基礎事實
    同一，爰變更起訴法條為同條第四項、第一項之脫逃未遂罪
    。
(二)被告甲○○與鄭盛文，彼此間有犯意聯絡，行為分擔，依刑
    法第二十八條規定，應論以共同正犯。被告因竊盜案件，經
    原審法院以九十年度易字第九二○號判決判處有期徒刑十月
    確定，甫於民國九十一年六月十三日執行完畢；又因搶奪案
    件，經臺灣桃園地方法院以九十年度訴字第六五七號判決判
    處有期徒刑五月確定，於九十一年七月十一日易科罰金執行
    完畢，有本院被告前案紀錄表一份在卷可參，其於受有期徒
    刑執行完畢後五年以內故意再犯本件有期徒刑以上之罪，為
    累犯，依刑法第四十七條第一項規定加重其刑。被告已著手
    於脫逃行為之實行而不遂，為未遂犯，依刑法第二十五條第
    二項之規定減輕其刑。被告同時有加重減輕之事由，依法先
    加重後減輕之。原審認被告事證明確，依刑事訴訟法第二百
    九十九條第一項前段、第三百條 (原審漏引)，刑法第二十
    八條、第一百六十一條第四項、第一項、第四十七條第一項
    、第二十五條第二項 (以上原審均誤引修正前刑法相關條文
    ，並贅引刑法第二條第一項前段)，並審酌被告犯罪動機、
    手段、所生損害、犯後猶否認犯行等一切情狀，量處被告有
    期徒刑七月，經核認事用法，均無不當，量刑亦屬妥適，被
    告上訴否認犯罪，核無理由，應予駁回。
據上論斷，應依刑事訴訟法第368條，判決如主文。
本案經檢察官蔡薰慧到庭執行職務。
中　　華　　民　　國　　96　　年　　1　　月　　11　　日
　　　　　　　　　刑事第十二庭  審判長法　官  蔡永昌
　　　　　　　　　　　　　　　　　    法　官  施俊堯
　　　　　　　 　 　　　　　　　　　　法　官  張正亞
以上正本證明與原本無異。
檢察官如不服本判決，應於收受送達後十日內向本院提出上訴書
狀，其未敘述上訴之理由者並得於提起上訴後十日內向本院補提
理由書（均須按他造當事人之人數附繕本）。
被告不得上訴
                                      書記官  鄭信昱
中　　華　　民　　國　　96　　年　　1 　　月　　11　　日
附錄：本案論罪科刑法條全文
中華民國刑法第161條第4項、第1項
依法逮捕、拘禁之人脫逃者，處 1 年以下有期徒刑。
損壞拘禁處所械具或以強暴脅迫犯前項之罪者，處 5 年以下有期
徒刑。
聚眾以強暴脅迫犯第 1 項之罪者，在場助勢之人，處 3 年以上
 10 年以下有期徒刑。
首謀及下手實施強暴脅迫者， 處 5 年以上有期徒刑。
前三項之未遂犯，罰之。
